【裁判字號】    91,交聲,261
【裁判日期】    920331
【裁判案由】    聲明異議
【裁判全文】
臺灣嘉義地方法院交通事件裁定                    九十一年度交聲字第二六一號
    原處分機關  交通部公路總局嘉義區監理所
    異  議  人  甲○○
右列異議人因違反道路交通管理處罰條例案件，對於交通部公路局嘉義區監理所中華
民國九十一年九月二十三日所為之裁決處分（裁決書文號：嘉監五字第裁七○—Ｌ0
0000000號）聲明異議，本院裁定如左：
    主  文
原處分有關被告拒絕接受酒精測試之檢定之處分撤銷，該部分甲○○不罰。
其餘異議駁回。
    理  由
一、原處分機關交通部公路局嘉義區監理所裁決意旨略以：異議人即受處分人甲○○
    於民國九十一年六月七日下午四時三十分許無照且酒後駕駛車牌號碼ＬＱＰ—六
    ０七號重型機車至嘉義縣大林鎮上林里八九號之一吳銀樹競選服務處喧鬧，經警
    據報至現場處理，並將異議人帶回派出所訊問，警方欲對異議人進行酒測，但異
    議人拒絕，因認異議人違反道路交通管理處罰條例第三五條第三項、第二一條第
    一項第一款規定，裁罰異議人新臺幣（下同）六萬九千六百元之罰鍰等語。
二、異議人異議意旨略以：我當天在那裡喝酒，村里有一個人一直看我，我便大聲罵
    他，當時機車在那裡沒有發動，那個人問我為什麼喝酒還要騎機車，我說我要走
    路回家，我機車放在里長家附近，我未騎乘機車，亦未拒絕酒測，且未收到罰單
    （舉發違規通知單）云云。
三、經查：
  （一）車號ＬＱＰ—六０七號重型機車確為異議人所有，且異議人並未考領有重型
        機車駕照之情，有車號查詢重型機車車籍資料與駕照查詢資料各一份在卷可
        稽。而被告當日確實騎乘機車至吳銀樹服務處之事實，業據證人即現場處理
        員警乙○○到庭證述屬實，復為異議人於陳情書內所自承，而異議人於本院
        訊問時亦坦承僅騎一趟機車至上開服務處，是異議人無照駕車之違規行為應
        足認定。異議人辯稱：其未騎乘機車云云，並非可採。
  （二）其次，被告拒絕酒測之違規行為，雖據嘉義縣警察局民雄分局製單告發，惟
        除此之外，並無其他如訊問錄影帶或錄音帶等客觀證據足為佐證，而證人即
        承辦員警乙○○於本院訊問時證稱：其當日擔任巡邏勤務，接到報案至現場
        處理，見異議人騎機車前來，並大聲開罵，其遂請求支援，異議人見狀，便
        走路離開，其跟著異議人回家，待支援人員前來，便將異議人帶回派出所進
        行酒測，但異議人喝醉了沒有辦法做等語（見本院九十一年十一月七日訊問
        筆錄），則本件異議人究係因酒醉致無法進行酒測或拒絕酒測，已非無疑。
        況本院於證人乙○○所提出之異議人違反社會秩序維護法之卷宗影本，亦無
        從找到異議人拒絕酒測之跡證。是異議人此部分之違規行為，尚乏確切之證
        據加以證明。
  （三）又異議人雖又辯稱：其未收到舉發違規通知單云云。惟按行為人有本條例（
        即道路交通管理處罰條例）之情形者，應填製舉發違反道路交通管理事件通
        知單，並於被通知人欄予以勾記，其通知聯依下列規定辦理：當場舉發者，
        應填記駕駛人或行為人姓名、性別、出生年月日、地址、身分證統一編號及
        車主姓名、車牌號碼、車輛種類。被查獲之駕駛人或行為人為受處分人時，
        應將該通知單填記後交付該行為人簽名或蓋章收受之；拒絕簽章者，並記明
        其事由，視為已收受，違反道路交通管理事件統一裁罰標準及處理細則第十
        一條第一項第一款前段亦有明文規定。核本件卷附上開舉發單正本，於收受
        通知聯者簽章欄確係記載「拒簽」字樣，是異議人拒絕簽收之情形，應足認
        定，異議人所辯，並不足採。而異議人於違規行為日知悉有違反道路交通管
        理事件通知單後，未依通知所定期限前往指定處所聽候裁決，處罰機關自得
        逕行裁決之。從而，原處分機關援引前揭規定針對異議人無照騎乘機車之違
        規行為裁處罰鍰九千六百元，此部分要無不當。
四、綜上所述，原處分機關以異議人有無照駕駛機車及拒絕酒測之違規行為，依道路
    交通管理處罰條例第二一條第一項第一款及第三五條第三項以及違反道路交通管
    理事件統一裁罰標準及處理細則第三三條、第四四條及第六一條規定，裁罰六萬
    九千六百元，惟因異議人拒絕酒測之違規行為，尚無法確切證明，是原處分機關
    關於異議人此部分之裁罰（六萬元）應予撤銷，異議人此部分不罰。而異議人確
    有無照騎乘機車之行為，則原處分機關此部分之裁決（九千六百元）應屬合法，
    此部分異議人之異議並無理由。
據上論斷，應依道路交通管理處罰條例第八十七條第二項、道路交通案件處理辦法第
二十條前段、第十九條，裁定如主文。
中      華      民      國    九十二    年      三      月    三十一    日
                              臺灣嘉義地方法院交通法庭
                                  法  官  林  坤  志
右正本證明與原本無異。
如不服本裁定，應於裁定送達後五日內向本院提出抗告狀（應附繕本）。
中      華      民      國    九十二    年      三      月    三十一    日
                                  書記官  李  子  英


司法院資訊處製作；財團法人民間司法改革基金會備份。
